【裁判字號】    95,上訴,2073
【裁判日期】    951129
【裁判案由】    毒品危害防制條例
【裁判全文】
臺灣高等法院臺中分院刑事判決  民國95年度上訴字第2073號
上  訴  人
即  被  告  乙○○
                    (另案羈押於台灣彰化看守所)
指定辯護人  本院公設辯護人  丙○○
上列上訴人因毒品危害防制條例案件，不服臺灣臺中地方法院中
華民國95年7月11日第一審判決（民國95年度訴字第984號，起訴
案號 ：臺灣臺中地方法院檢察署民國95年度偵字第213號），提
起上訴，本院判決如下：
    主    文
原判決撤銷。
乙○○意圖販賣而持有第二級毒品，處有期徒刑伍年貳月。
扣案之第二級毒品甲基安非他命貳包及壹大袋（合計驗餘淨重八
八七點八七公克）沒收銷燬之。
    犯罪事實
一、乙○○曾因麻醉藥品管理條例、肅清煙毒條例、賭博、藥事
    法等案件，經台灣高等法院及台灣板橋地方法院分別判處有
    期徒刑五年六月、三年二月、三年二月、五月、六月、四月
    ，定其應執行刑為有期徒刑十二年二月，於民國九十一年三
    月十一日假釋（假釋期滿日期為九十六年十二月二十四日）
    。仍不知悔改，復於九十三年四月十九日二十三時三十分許
    為警查獲前之不詳時間，在不詳處所，以不明方式取得第二
    級毒品甲基安非他命，合計淨重八八八點零二公克，竟意圖
    販賣而持有之。嗣於九十三年四月十九日二十三時三十分許
    ，乙○○駕駛ＤＲ－６１６５號自小客車，停放台中市西屯
    區市○○○路靠近惠中路一段之人行道，下車在該自小客車
    附近之人行道上，以電子磅秤及分裝夾鏈袋分裝前開第二級
    毒品甲基安非他命時，為警當場查獲，並扣得乙○○所持有
    之電子磅秤一台、分裝夾鏈袋一包、第二級毒品甲基安非他
    命二包及一大袋（其中電子磅秤一台、甲基安非他命二包，
    係在人行道上查獲，甲基安非他命一大袋係在該ＤＲ－６１
    ６５號自小客車內查獲，分裝夾鏈袋大部分在該自小客車內
    ，小部分在磅秤旁查獲，甲基安非他命合計淨重八八八點零
    二公克，同時亦扣得乙○○所有與本案尚無直接關連之現金
    新台幣十八萬五千元、第一級毒品海洛因一包、摻有海洛因
    之香煙五支，另查獲在場人蔡再益持有海洛因二包、摻有海
    洛因之香煙一支）。
二、案經台中市警察局第六分局報請台灣台中地方法院檢察署檢
    察官偵查起訴。
    理    由
一、按被告以外之人，於偵查中向檢察官所為之陳述，除顯有不
    可信之情況者外 ，得為證據。刑事訴訟法第159條之1第2項
    定有明文。經查證人許書維、古文生、梁益芳於偵查中向檢
    察官所為之陳述，均經具結，且無顯有不可採之情況，自得
    作為證據，先予敘明。
一、訊據被告乙○○，否認意圖販賣而持有第二級毒品犯行，辯
    稱為警查獲之第二級毒品甲基安非他命二包、一大袋及電子
    磅秤一台、分裝夾鏈袋一包，均非伊所有，係綽號「小林」
    之不詳姓名者所有，當時伊與「小林」約在查獲地點，要向
    「小林」購買第一級毒品海洛因，「小林」及其另一朋友於
    為警查獲前到達，要拿甲基安非他命給伊，伊不要，後來「
    小林」及其另一朋友，看到警察到達即先跑離現場，該ＤＲ
    －６１６５號自小客車，係伊所有云云。證人蔡再益在原審
    審理時亦證稱，乙○○去找一個叫「小林」的人拿東西，要
    伊過去幫忙帶路，因乙○○對台中市路況不熟，伊到達現場
    時，看到乙○○與「小林」大聲爭吵，乙○○說，那個不是
    他想要的東西，「小林」說，等一下拿來換，警察就來了，
    伊只知乙○○要向「小林」拿一點海洛因，「小林」拿一包
    東西給乙○○，該包東西以塑膠袋裝著，丟在乙○○車上，
    伊是到現場與乙○○會合，看見一百公尺以外有一人逃走，
    過約二、三分鐘警察就前來云云，以附和被告說詞。惟查扣
    案之電子磅秤一台、第二級毒品甲基安非他命二包，係為警
    在上揭人行道上查獲，另甲基安非他命一大袋係在該ＤＲ－
    ６１６５號自小客車之前座椅下查獲，分裝夾鏈袋大部分在
    該自小客車內，小部分在電子磅秤旁查獲，查獲前被告係蹲
    在電子磅秤旁，蔡再益站著，距離約一個停車格寬，被告正
    在分裝白色粉末，查獲員警係開車經過現場，發現可疑，再
    迴轉至現場盤查等情，業據證人即查獲員警許書維於偵查中
    證述綦詳，證人即查獲員警古文生、梁益芳於偵查中亦均證
    稱，並無第三人在查獲現場，也未見第三人逃離現場等語，
    足見為警查獲前，被告確在上揭人行道上分裝第二級毒品甲
    基安非他命，除被告及蔡再益外，迄無其他第三人在場。次
    查被告於警訊時係陳稱，當時伊與葉再庭（真實姓名係蔡再
    益，冒用葉再庭名義應訊）正要向綽號「小林」之男子購買
    海洛因云云；復於偵查中供述，當晚伊前來台中向秋冬海產
    店老闆蔡秋冬借錢，開車至五權西路下交流道，因路況不熟
    ，所以聯絡葉再庭到五權西路帶路，葉再庭搭乘計程車前來
    ，伊載葉再庭至秋冬海產店向蔡秋冬借得新台幣十五萬元，
    之後有朋友打電話給葉再庭，葉再庭問伊，是否要去購買海
    洛因，伊即與葉再庭一起至台中市○○區○○路一段與市○
    ○○路口，準備向「小林」購買海洛因，「小林」與另一男
    子從巷口走出，「小林」進入伊車內，另一男子在巷內，葉
    再庭前去超商，「小林」即將電子磅秤及毒品放伊車內，伊
    要「小林」將毒品拿下來，沒多久，葉再庭就遭警方制伏云
    云，而證人蔡再益於警訊時（係冒用葉再庭名義應訊）則供
    陳「小林」之男子於見面時即先拿一包峰牌香煙給伊，說煙
    盒內有一支捲好之香煙要請伊抽，便與乙○○交易毒品，伊
    於一旁吸食該摻有海洛因之香煙，突然聽到「小林」說危險
    ，之後拔腿就跑，警方出現時，伊將摻有海洛因之香煙及煙
    盒丟棄一旁云云，另在原審審理時證稱，乙○○去找一個叫
    「小林」的人拿東西，要伊過去幫忙帶路，因乙○○對台中
    市路況不熟，伊到達現場時，看到乙○○與「小林」大聲爭
    吵，乙○○說那個不是他想要的東西，「小林」說等一下拿
    來換，警察就來了，伊只知乙○○要向「小林」拿一點海洛
    因，「小林」拿一包東西給乙○○，該包東西以塑膠袋裝著
    ，丟在乙○○車上，伊是到現場與乙○○會合，看見一百公
    尺以外有一人逃走，過約二、三分鐘警察就前來云云，彼此
    及前後所供出入極大，且與警方查獲扣案之第二級毒品甲基
    安非他命、電子磅秤、分裝夾鏈袋之情形不符，顯有可議。
    參以販賣毒品罪刑嚴重，扣案之第二級毒品甲基安非他命二
    包及一大袋，合計淨重高達八八八點零二公克（其中零點一
    五公克鑑定用罄，驗餘淨重八八七點八七公克，純度約為九
    四點九％，見卷附內政部警政署刑事警察局九十四年十一月
    二十九日刑鑑字第０九四０一六五九二七號鑑定書），價值
    菲少，取得不易，茍如被告所言，其係要向「小林」購買第
    一級毒品海洛因，衡諸經驗法則，「小林」焉會攜帶如此大
    量之甲基安非他命到場，並隨身附帶電子磅秤及分裝夾鏈袋
    ，而一見面即將一大袋甲基安非他命放置被告所駕駛之ＤＲ
    －６１６５號自小客車內？且亦不可能於發覺異狀逃離現場
    時，遺下如此大量之甲基安非他命，未將之一併帶走，況當
    時確無第三人在場，已如前述，益徵被告所辯及證人蔡再益
    附和其說之證述，係飾卸及迴護之詞，不足採信。此外復有
    電子磅秤一台、分裝夾鏈袋一包、第二級毒品甲基安非他命
    二包、一大袋扣案，及台中市警察局第六分局扣押筆錄、扣
    押物品目錄表、現場圖、現場照片附卷可稽。被告以不明方
    式取得高達八八八點零二公克之第二級毒品甲基安非他命（
    尚無積極證據足資證明被告係以價購方式取得），且為警查
    獲時，已在進行分裝行為，自有販賣之意圖，本件事證明確
    ，被告犯行堪予認定。
二、核被告所為，係犯毒品危害防制條例第五條第二項之意圖販
    賣而持有第二級毒品罪。原審以被告罪證明確，予以論罪科
    刑，原無不合，惟查扣案之電磅秤1台，分裝夾鏈袋1包，被
    告否認為其所有，又無任何積極證據，足以證明該電子磅秤
    、及分裝夾鏈袋為被告所有，原判決諭知沒收，尚有未洽，
    被告上訴意旨否認犯罪，雖無理由，惟原判決既有上開可議
    之處，自屬不能維持，應由本院將原判決撤銷改判。爰審酌
    被告已有違反麻醉藥品管理條例、肅清煙毒條例、賭博、藥
    事法等前科，尚在假釋中，仍不知悔改，又意圖販賣而持有
    大量第二級毒品甲基安非他命，情節非輕，及其犯罪動機、
    目的、手段、所生危害、犯罪後態度等一切情狀，處以如主
    文第2項所示之刑。扣案之第二級毒品甲基安非他命二包及
    一大袋（合計驗餘淨重八八七點八七公克），應依毒品危害
    防制條例第十八條第一項前段規定諭知沒收銷燬之；另電子
    磅秤一台、夾鏈袋一包，雖係被告所持有。但不能證明係被
    告所有，不予宣告沒收。至於鑑定用罄之甲基安非他命零點
    一五公克，已不存在，無庸再予宣告沒收，併予敘明。
據上論斷，應依刑事訴訟法第三百六十九條第一項前段、第三百
六十四條、第二百九十九條第一項前段，毒品危害防制條例第五
條第二項、第十八條第一項前段，判決如主文。
本案經檢察官甲○○到庭執行職務。
中    華    民    國    95    年    11   月     29    日
            刑事第二庭  審判長法  官  李  璋  鵬
                              法  官  蕭  錦  鍾
                              法  官  胡  森  田
上列正本證明與原本無異。
如不服本判決應於收受送達後十日內向本院提出上訴書狀，其未
敘述上訴之理由者並得於提起上訴後十日內向本院補提理由書（
均須按他造當事人之人數附繕本）。
                              書記官  籃  營  昌
中    華    民    國    95    年    12  月    4       日
                                                      Ａ


司法院資訊處製作；財團法人民間司法改革基金會備份。
